臺灣高等法院臺南分院刑事判決
上　訴　人
即　被　告　丙○○
選任辯護人　蔡信泰　律師
上列上訴人因強盜等案件，不服臺灣臺南地方法院87年度訴字第
1421號中華民國88年5月13日第一審判決（起訴案號：臺灣臺南
地方法院檢察署87年度偵字第13033號、13292號；併辦案號：同
署87年度偵字第14098號），提起上訴，判決後經最高法院發回
更審，本院判決如下：
    主  文
原判決關於丙○○部分撤銷。
丙○○無罪。
    理  由
一、公訴意旨略以：羅老得於八十七年十一月三日下午二、三時
    許與甲○○及其他不詳姓名之人在臺南縣新化鎮大坑里大坑
    尾一一三號住宅賭博財物，因羅老得當時己賭輸約新臺幣（
    下同）三十餘萬元，而懷疑甲○○詐賭致其輸錢，竟於同月
    四日凌晨零時許（公訴人誤為三日晚十一時許），強拉甲○
    ○之手外出，以強拉手段押上其停在外面之自小客車，強載
    甲○○至其臺南縣新化鎮礁坑里九層嶺六一號住處客廳，即
    指稱甲○○詐賭，應賠償其損失，並從房間叫出其同居人羅
    麗娜，又電召丙○○、黃道良、穆祝壽、張家榮、哀燕足（
    張家榮、哀燕足二人另案審理）前來，羅老得等七人即基於
    傷害及妨害自由之犯意聯絡，先由羅老得、黃道良、丙○○
    、穆祝壽、張家榮、哀燕足等人共同毆打甲○○後，羅老得
    即要求甲○○必須拿出三百萬元賠償，否則會很淒慘，並令
    其同居人羅麗娜燒煮一鍋沙拉油，強迫甲○○將手伸進油鍋
    ，幸油未煮沸，甲○○雙手僅燙紅而已（未成傷）。甲○○
    被毆打後，羅老得並認甲○○非本地人，能由外地至該處詐
    賭，應是有人引進，迫問得知，係由乙○引進，乃於同日凌
    晨一時許，電話佯請乙○至其住處泡茶。乙○不知其計，應
    邀前往羅老得前開住處後，羅老得即指責其引進甲○○詐賭
    ，並與黃道良等人動手毆打乙○，要求其拿一百萬元賠償損
    害，經還價降為五十萬元，且限定於當日上午十時前交付，
    否則要將其打死。羅老得、黃道良、丙○○、穆祝壽及張家
    榮、哀燕足於毆打甲○○、乙○後，又將二人強押至臺南縣
    左鎮鄉澄山村一二一號之山區工寮，等待並逼迫籌甲○○、
    乙○交付款項，且對其二人繼續毆打，致甲○○受有右背擦
    傷（八×０‧一×０‧一公分）、左下背瘀血（八×三公分
    ）、左手肘瘀血（八×三公分）、左手肱骨踝骨折之傷害；
    乙○則受有頂部頭皮挫擦傷（五×二公分）、右臉挫傷（六
    ×五公分）、左上唇挫瘀傷（二×一公分）、左上背挫傷（
    十一×三公分）、疑腦震盪之傷害（乙○傷害部分未據告訴
    ）。此期間羅老得等人並輪流看管甲○○、乙○二人，剝奪
    其等行動自由。甲○○因遭受毆打且行動受限制，乃將身上
    之六萬元交與羅老得，羅老得認為不夠，認為應交付十萬元
    ，甲○○乃打電話向友人羅昆山借四萬元，並請羅昆山將錢
    拿至羅老得家。同日上午六時許，羅昆山將錢拿至羅老得家
    時，羅老得等人已將甲○○、乙○從工寮押回羅老得前開住
    處等候。羅老得取得甲○○交付十萬元後，即讓甲○○先行
    離去，而乙○則繼續被限制行動自由。乙○不得已乃打電話
    向友人商借一張十五萬元之支票，約定於同日上午九時送到
    ，另乙○又打電話要其女兒陳慧芬籌款三十五萬元，約定於
    同日上午十時帶至新化鎮礁坑里九層嶺遊樂區前交付。乙○
    電話後又被繼續押至工寮看管。同日上午十時十分許，羅老
    得與羅麗娜依約前往上述九層嶺遊樂區前取款時，為警當場
    捕獲。其餘負責看管乙○之黃道良、丙○○、穆祝壽及張家
    榮、哀燕足等人聞訊，乃將乙○釋放，並隨即逃逸。
二、按犯罪事實應依證據認定之，無證據不得推定其犯罪事實，
    刑事訴訟法第一百五十四條定有明文。復按告訴人之告訴無
    非以使被告受到刑事訴追為目的，其陳述是否與事實相符，
    仍應調查其他證據以資審認，必告訴人所述被害情形，無瑕
    疵可擊，而就其他方面調查又與事實相符，始足據為認定犯
    行之基礎。此之所謂證據係指積極之證據而言，故如無確切
    之積極證據，足以證明被告之犯罪事實，即令被告不能為有
    利之反證，亦不能遽論以罪刑。亦即認定不利於被告之事實
    ，須依積極證據，苟積極證據不足為不利於被告事實之認定
    時，即應為有利於被告之認定，更不必有何有利之證據（最
    高法院三十年上字第八一六號判例參照）。
三、按本件公訴意旨被告涉有前揭犯行，無非以被害人甲○○、
    乙○之指訴，證人羅昆山、陳慧芬之證述為論據，訊之上訴
    人即被告丙○○矢口否認有傷害及妨害自由之犯行，並辯稱
    ：當天晚上伊去羅老得家時有聽見甲○○與羅老得在說賭博
    之事，伊聽不懂，過十幾分鐘，伊就叫穆祝壽載伊回去，又
    其罹嚴重眼疾，不可能參與看管被害人等云云。經查：
（一）查被害人甲○○固於警訊及偵查中指稱被告丙○○有參與
      前揭犯行，被害人乙○則稱伊去時被告丙○○有在場但後
      來不太有印象等語，至於被告有無參與犯行，則未敘明，
      是兩被害人所述已非全然一致，所述是否屬實，已堪存疑
      ；又被害人甲○○、乙○於第一審及本院上訴審審理中均
      陳稱：上訴人並未毆打伊等及強押伊等至工寮等語（見第
      一審卷第158、160頁，本院上訴審卷 (一)第100頁背面、
      上訴審卷 (二)第20頁、第21頁），嗣於本院審理時均堅
      稱被告並未毆打及妨害自由，乙○、甲○○依序分別結證
      稱：乙○結證稱：
      問：羅老得他們打你時，被告有無在場？
      答：我在羅老得家被打時，被告在場，但被告沒有打我，
          是其他在場的人打我。
      問：被告多久後離開？
      答：我後來從羅老得家被押到工寮，我不知道他多久離開
          ，被告並無跟到工寮。
      問：你有無看到被告離開羅老得家？
      答：沒有，因為被告去沒多久，我就被押到工寮去，所以
          被告何時離開羅老得家，我不清楚。
      問：被告從頭到尾有無打你、押你或說任何話？
      答：他從頭到尾都沒有打我或押我，也沒有說任何話。
      甲○○結證稱：
      問：被告當時有無毆打你？
      答：他沒有打我。
      問：你於警訊、偵查中說被告丙○○有毆打你，為何現在
          又說沒有？
      答：被告確實沒有打我。
      問：當時丙○○是多久後進到羅老得家中？
      答：他是在我被打完後才進去羅老得家中。
      問：被告進屋後有無與你說話？
      答：沒有。
      問：他進屋後坐在哪裡？
      答：我忘記了。
      問：丙○○多久後離開？是否你被押走後離開？
      答：在我被押走前就離開了。
      問：當天打你的人有幾位？
      答：時隔已久，不太記得了，大概三、四個。
      問：打你的人大約幾歲？
      答：都是年輕人。
      問：你是否仍肯定被告沒有毆打你？
      答：是。
      問：為何你記得被告當天何時進屋，何時離開？
      答：因為他沒有毆打我。
      問：被告於案發現場有無與其他人說什麼話？
      答：他沒有與我說話，在我印象中，他應該沒有與其他人
          說話。
      問：你為何於警訊中說被告有打你？
      答：他確實沒有打我。
      由上各情觀之，被害人於警訊及偵查中之指訴尚有瑕疵，
      自不足據為被告論罪之依據。
（二）至證人羅昆山於偵查中亦證稱：「甲○○有於八十七年十
      一月四日凌晨打電話說要借四萬元，伊問說要拿去何處，
      他說羅老得家」等語（詳偵卷第九十頁反面）；證人陳慧
      芬於偵訊中供稱：「（當時何人要向你拿錢？）羅麗娜及
      羅老得」等語（詳同上偵查卷第四八頁），其等證言均與
      被告無關。
（三）另共同被告羅老得雖於第一次警訊中供稱「由被告丙○○
      在工寮負責看管乙○」，惟於第二次警訊筆錄時卻又稱「
      係由穆祝壽在工寮看管乙○」，二者前後已有矛盾，且與
      被害人乙○、甲○○前揭所證不符；嗣於檢察官數次偵查
      中稱「丙○○在伊家喝完酒後就回家」等語，另證人羅昆
      山於偵查中證稱：「（問：你拿錢去時，庭上這些人是否
      在場？）丙○○及黃道良不在場，穆祝壽及羅老得在場。
      」等語（見偵查卷第九十一頁），被害人甲○○、乙○於
      第一審及原審審理中亦稱：上訴人並未毆打及強押伊等去
      工寮等情，益見共同被告羅老得所述已難為不利被告丙○
      ○之證據，況查惟共同被告對其他共同被告之案件而言，
      為被告以外之第三人，本質上仍屬於證人，羅老得並未以
      證人身分傳訊，令其具結並使本案被告得有交互詰問之機
      會，依上開說明，自不得以該共同被告羅老得於警訊之陳
      述，資為認定本件被告有罪之依據。
四、綜上各情相互參酌，本件公訴意旨上揭論據既有上揭瑕疵，
    依前引判例，該項證據自難採為斷罪資料，原審疏未詳查，
    遽認被告有前揭犯行，並加以論罪科刑，容有未洽，被告上
    訴意旨據此指摘原判決採證不當，否認其有犯罪，為有理由
    ，自應由本院將關於被告丙○○部分撤銷、改諭知被告無罪
    之判決。
據上論斷，應依刑事訴訟法第369條第一項前段、第364條、第30
1條第一項判決如主文。
本案經檢察官羅清溪到庭執行職務。
中　　華　　民　　國　　94　　年　　9 　　月　　20　　日
                  刑事第三庭    審判長法　官  宋明蒼
                                      法  官  楊子莊
                                      法　官  陳顯榮
以上正本證明與原本無異。
檢察官如不服本判決應於收受本判決後十日內向本院提出上訴書
，其未敘述上訴理由者並得於提起上訴後十日內向本院補提理由
書。
　　　　　　　　　　　　　　　　　　　書記官  尤乃玉
中　　華　　民　　國　　94　　年　　9 　　月　　20　　日
